臺灣宜蘭地方法院刑事判決　　　　　　　100年度訴字第432號
公　訴　人　臺灣宜蘭地方法院檢察署檢察官
被　　　告　蕭至益
指定辯護人　本院公設辯護人　黃之中
上列被告因偽造有價證券等案件，經檢察官提起公訴（100年度
偵字第2405號），本院判決如下：
    主  文
蕭至益犯竊盜罪，處有期徒刑參月。又犯偽造有價券罪，處有期
徒刑壹年陸月，如附表一及附表二編號1、2所示之物，均沒收之
。應執行有期徒刑壹年捌月，如附表一及附表二編號1、2所示之
物，均沒收之。
    事  實
一、蕭至益於民國99年5月中旬自稱李勝安而借住於之前在宜蘭
    縣宜蘭市○○路101網咖認識之林祐勳（原名林世倫）位於
    宜蘭縣宜蘭市○○○路223號住處時，因缺錢花用，竟意圖
    為自己不法之所有，先於99年5月中旬某日服常備兵役停役
    期間，徒手竊取林祐勳放置上址房間手提袋內之國民身分證
    、駕駛執照（證件姓名為更名前之林世倫），得手後，復基
    於行使偽造私文書及偽造有價證券之犯意，於具備現役軍人
    身分之99年6月3日下午4時許，在宜蘭縣宜蘭市○○路喜多
    多超商前，未經林祐勳同意授權，同時偽造如附表一編號1
    、2所示「林世倫」名義之本票借據、讓渡證書各1紙，持向
    呂威燐借得現金新台幣（下同）4萬元，而行使之，並同時
    出示上開竊得之林世倫之身分證及駕照取信呂威燐，致呂威
    燐誤以為係林世倫借款而交付現金4萬元給蕭至益。迄99年6
    月13日經呂威燐向林祐勳追討上開債務，始悉上情。
二、案經宜蘭縣政府警察局宜蘭分局報請臺灣宜蘭地方法院檢察
    署檢察官偵查起訴。
    理  由
一、按現役軍人犯陸海空軍刑法或其特別法之罪，依本法（軍事
    審判法）之規定追訴審判之，非現役軍人不受軍事審判，軍
    事審判法第1條第1項前段、第2項前段分別定有明文。查被
    告入伍服常備兵役後，自98年10月22日起迄99年4月19日止
    、自99年5月5日起迄100年5月23日止、自100年8月22日起停
    役，而依後備軍人管理規則第3條第3項規定，常備兵依法停
    役後為後備役，有宜蘭縣後備指揮部100年10月19日後宜蘭
    動字第1000003747號函在卷可稽（本院卷第15頁），是被告
    於99年5月中旬某日犯上開竊盜行為時，不具現役軍人身分
    ，又被告於99年6月3日所犯上開行使偽造私文書及偽造有價
    證券犯行，雖具現役軍人身分，惟因被告所犯行使偽造私文
    書及偽造有價證券之罪，並非陸海空軍刑法或其特別法之罪
    ，依軍事審判法第1條第1項前段規定之反面解釋，本院就被
    告所犯此部分犯行自有審判權，先予敘明。
二、按被告以外之人於審判外之陳述，雖不符前四條之規定，而
    經當事人於審判程序同意作為證據，法院審酌該言詞陳述或
    書面陳述作成時之情況，認為適當者，亦得為證據。當事人
    、代理人或辯護人於法院調查證據時，知有第159條第1項不
    得為證據之情形，而未於言詞辯論終結前聲明異議者，視為
    有前項之同意，刑事訴訟法第159條之5定有明文。本件情形
    ，被告、辯護人、檢察官於本院審理時對於下列所述之證據
    資料，均不爭執其證據能力，本院審酌該等證據資料作成時
    之狀況，均無不宜作為證據情事，依刑事訴訟法第159條之5
    第2項規定，自得作為證據。
三、上揭犯罪事實，業據被告於偵查及審理中坦承不諱，並有附
    表一編號1、2所示偽造之林世倫名義本票2紙及借據及讓渡
    書各1紙（均影本），以及領回身分證、駕照之贓物認領保
    管單1紙附卷可佐，事證明確，被告犯行堪以認定。
四、核被告所為，係犯刑法第320條第1項竊盜及同法第216條、
    第210條行使偽造私文書、同法第201條第1項偽造有價證券
    罪。被告接續偽造如附表二編號1至4所示之「林世倫」署押
    ，侵害同一法益，各偽造署押行為之獨立性極為薄弱，依一
    般社會健全觀念，在時間差距上，難以強行分開，在刑法評
    價上，以視為數個舉動之接續施行，合為包括之一偽造署押
    行為予以評價，較為合理。又被告偽造署押之行為，分別係
    偽造私文書及有價證券之階段行為，均不另論罪。又被告基
    於同一借錢目的，於時空密接連貫且侵害同一法益，其行為
    獨立性尚屬薄弱情形下，接續偽造林世倫名義之借據、讓渡
    書私文書及如附表一編號1、2所示之本票有價證券，分別犯
    1個偽造私文書及1個偽造有價證券罪名。又被告偽造私文書
    及有價證券後，復持以行使，其偽造私文書之低度行為，為
    行使之高度行為吸收，行使偽造有價證券之低度行為則為偽
    造有價證券之高度行為所吸收，均不另論罪。又被告行使偽
    造有價證券以詐取財物，所取得財物係該證券本身之價值，
    其取得財物行為，原已包含於該行使偽造有價證券行為之內
    ，並不另成立詐欺罪名，公訴意旨認另成立詐欺取財罪，尚
    有誤會。被告以一行為觸犯偽造文書及偽造有價證券罪名，
    應依想像競合犯之規定從一重之偽造有價證券罪處斷。被告
    所犯上開竊盜、偽造有價證券犯行，犯意各別，行為互殊，
    應予分論併罰。又被告詐得附表一所示之本票金額合計現金
    4萬元，所得尚非屬鉅額，其所犯之偽造有價證券罪則為最
    輕本刑3年以上有期徒刑之重罪，本院認其犯罪情節顯可憫
    恕，縱科以法定最低本刑猶嫌過重，爰依刑法第59條規定減
    輕其刑。爰審酌被告犯罪之目的、手段、犯罪所生之損害及
    犯罪後坦承犯行等一切情狀，分別量處如主文所示之刑，並
    定其應執行刑。末按偽造之有價證券，不問屬於犯人與否，
    沒收之；偽造之印章、印文或署押，不問屬於犯人與否，沒
    收之，刑法第205條及第219條分別定有明文，附表一編號1
    、2所示之本票，雖未扣案，惟無證據業已滅失，爰均依刑
    法第205條宣告沒收之。本票上偽造之「林世倫」署押屬偽
    造本票之一部，本票既已沒收，其上署押均不另為沒收之諭
    知。又附表二編號1、2所示偽造林世倫之署押，雖未扣案，
    惟無證據證明業已滅失，爰均依刑法第219條宣告沒收之。
據上論斷，應依刑事訴訟法第299條第1項前段，刑法第320條第1
項、第216條、第210條、第201第1項、第55條、第59條、第205
條、第219條，判決如主文。
本案經檢察官周建興到庭執行職務。
中    華    民    國    100    年    12    月    9    日
                  刑事第五庭審判長法  官  林楨森
                                  法  官  辜漢忠
                                  法  官  陳雪玉
以上正本證明與原本無異。
如不服本判決應於收受送達後十日內向本院提出上訴書狀，並應
敘述具體理由；其未敘述上訴理由者，應於上訴期間屆滿後二十
日內向本院補提理由書(均須按他造當事人之人數附繕本)「切勿
逕送上級法院」。
                                  書記官  劉晨輝
中    華    民    國   100    年    12    月    9     日
附表一：
┌──┬─────┬───┬──────┬───────┐
│編號│發  票  日│發票人│票 面 金 額 │票據號碼      │
│    │          │      │  （新臺幣）│              │
├──┼─────┼───┼──────┼───────┤
│1   │99年6月3日│林世倫│3萬元       │CH734597      │
├──┼─────┼───┼──────┼───────┤
│2   │99年6月5日│林世倫│1萬元       │CH387226      │
└──┴─────┴───┴──────┴───────┘
附表二：
┌───┬─────────────────────────┐
│編號1 │借據上偽造之林世倫簽名2枚、指印10枚               │
├───┼─────────────────────────┤
│編號2 │讓渡書上偽造之林世倫簽名2枚、指印7枚              │
├───┼─────────────────────────┤
│編號3 │附表一編號1所示本票上偽造之林世倫簽名1枚、指印4枚 │
├───┼─────────────────────────┤
│編號4 │附表一編號2所示本票上偽造之林世倫簽名1枚、指印4枚 │
└───┴─────────────────────────┘
附錄本案論罪科刑法條：
中華民國刑法第320條
（普通竊盜罪、竊佔罪）
意圖為自己或第三人不法之所有，而竊取他人之動產者，為竊盜
罪，處5年以下有期徒刑、拘役或5百元以下罰金。
意圖為自己或第三人不法之利益，而竊佔他人之不動產者，依前
項之規定處斷。
前二項之未遂犯罰之。
中華民國刑法第216條
（行使偽造變造或登載不實之文書罪）
行使第210條至第215條之文書者，依偽造、變造文書或登載不實
事項或使登載不實事項之規定處斷。
中華民國刑法第210條
（偽造變造私文書罪）
偽造、變造私文書，足以生損害於公眾或他人者，處5年以下有
期徒刑。
中華民國刑法第201條
（有價證券之偽造變造與行使罪）
意圖供行使之用，而偽造、變造公債票、公司股票或其他有價證
券者，處3年以上10年以下有期徒刑，得併科3千元以下罰金。
行使偽造、變造之公債票、公司股票或其他有價證券，或意圖供
行使之用，而收集或交付於人者，處1年以上7年以下有期徒刑，
得併科3千元以下罰金。